【裁判字號】    89,訴,2336
【裁判日期】    920530
【裁判案由】    土地徵收補償
【裁判全文】
臺北高等行政法院判決                            八十九年度訴字第二三三六號
    原      告  甲○○
    輔  佐  人  林增吉
    訴訟代理人  賴中強律師
                甘義平律師
    被      告  內政部〈承受原台灣省政府業務〉
    代  表  人  余政憲部長）.
    訴訟代理人  庚○○
                丙○○
                戊○○
    參  加  人  交通部公路總局第一區養護工程處
    代  表  人  乙○○(處長).
    訴訟代理人  丁○○
                己○○
右當事人間因土地徵收事件，原告不服內政部中華民國八十九年十一月二日台（八九
）內訴字第八九七七八四五號訴願決定，提起行政訴訟。本院判決如左︰
    主  文
訴願決定撤銷。
訴訟費用由被告負擔。
    事  實
壹、事實概要︰緣被告臺北縣政府為興建縣道一○二線長泰至福隆段即四十Ｋ＋六八
    ○∣四一Ｋ＋一九○（以下簡稱系爭路段）工程需要，需用原告甲○○所有之坐
    落於臺北縣貢寮鄉○○○段新社田寮小段（以下簡稱田寮小段）七○六∣二○、
    七○六∣二四、七○六∣二五、七○六∣二七地號等四筆土地（以下簡稱系爭土
    地），乃依土地法第二百二十四條規定擬具徵收計劃書附具徵收土地圖說及土地
    使用計劃圖，報奉原臺灣省政府八十八年五月十二日八八府地二字第五○三八六
    號函（以下簡稱核准徵收處分）准予照案徵收，並經被告依土地法第二百二十七
    條規定以八十八年五月十三日八八北府地四字第一七八四六五號公告徵收，同時
    通知原告，原告不服前揭核准徵收處分依法提起訴願，經內政部訴願駁回，行政
    院再訴願予以撤銷內政部訴願決定並發回重為決定後，內政部復駁回原告之訴願
    。原告不服前揭內政部之駁回訴願決定，遂向本院提起行政訴訟。
貳、兩造聲明：
一、原告聲明求為判決：
(一)、訴願決定及原處分均撤銷。
(二)、訴訟費用由被告負擔。
二、被告聲明求為判決：
(一)、原告之訴駁回。
(二)、訴訟費用由原告負擔。
參、兩造之爭點：本件之訴願管轄是否有誤？
一、原告主張之理由：
(一)、原處分核准徵收原告土地範圍（縱深五、六十公尺），遠超過都市計畫變更發布
    實施之道路寬度（十二至十五公尺），原處分及訴願決定認定事實顯與客觀書證
    不符：
１、本案所涉「變更東北角海岸風景特定區計畫」計畫書第六頁明載「基隆暖暖至宜
    蘭大溪段道路改善工程」計畫路線自基隆市八堵經臺北縣平溪鄉、雙溪鄉、貢寮
    鄉至頭城大溪止，全長四二‧六公里，按十二至十五公尺拓寬改善」，又對照徵
    收清冊所附徵收範圍示意圖及系爭土地之地籍圖謄本，可知被告內政部核准徵收
    之田寮小段七○六∣二七地號土地其沿道路方向確實有一「縱深五十四公尺至六
    十六公尺之凸狀地」已超出都市○○道路寬度（十二至十五公尺）三至五倍（按
    該凸狀地在比例尺１／１２００圖面上縱深４．５至５．５公分，實際寬度即五
    十四至六十六公尺），是原處分及訴願決定認定事實顯與客觀書證不符，已無可
    維持。
(二)、被告臺北縣政府辦理「臺北縣縣道一○二線長泰至福隆段工程用地徵收案」，對
    於沿線土地係按預定道路寬度辦理徵收，惟獨就原告所有之土地，核准徵收之範
    圍數倍於預定道路寬度（縱深五、六十公尺，沿一○二線長一、二百公尺，面積
    達貳仟坪），其超出預定道路寬度之部分顯非交通事業所必需，違反土地法第二
    百零八條但書之規定：
１、按國家因交通事業之需要，固得依土地法之規定徵收私有土地，「但徵收之範圍
    應以其事業所必需者為限」，土地法第二百零八條但書定有明文。
２、經查原處分係以「拓寬臺北縣一○二線道路」為徵收目的，用地機關及規劃機關
    「臺灣省交通處公路局第一區養護工程處」（即參加人）八十八年二月八日（八
    八）一工字第八八○一九二○號函並稱「本工程用地係依照該地區都市計畫變更
    發佈實施道路寬度辦理土地徵收補償」云云。惟查：臺北縣一○二線道路拓寬工
    程，被告臺北縣政府對於原告所有土地之前後路段，固按預定道路寬度辦理徵收
    ，惟獨就原告所有之土地部分，核准徵收之範圍竟縱深五、六十公尺（沿一○二
    線長一、二百公尺，面積達貳仟坪）數倍於預定道路寬度，全部徵收土地成一「
    凸」字型，其超出道路寬度之部分，顯非縣道一○二線拓寬所必需，依前揭土地
    法第二百零八條但書之規定，原處分顯非適法。
(三)、如謂過度徵收係供「興建護坡」之用，顯與事實相違，此觀下述即明：
、「臺北縣一○二線道路拓寬工程」，部分路段已完工，其地勢較原告土地高峻者
    ，亦無一興建護坡。
、如謂有「興建護坡」之必要，何以緊臨原告土地之前、後路段，均按預定道路寬
    度辦理徵收而無興建護坡之必要，獨經過原告土地之路段有此必要？
、經查「縣道一○二線」長達四十公里以上，其拓寬工程均按道路實際寬度十五公
    尺辦理徵收，被告臺北縣政府僅就其中五百一十公尺部分（即系爭路段）另為處
    理，於道路實際寬度外，另行加徵所謂之「邊坡用地」云云，就系爭土地徵收縱
    深更達六十公尺，非但違反平等原則，亦非土地法第二百零八條但書所稱「事業
    所必需」，就此事實參加人公函略以：「本處辦理一○二線縣道拓寬，因四十Ｋ
    ＋六八○至四一Ｋ＋一四○段．．．由本處考量日後行車安全及公路維護養護著
    手規劃路線，將道路兩側邊坡用地．．．辦理徵收．．．其餘路段均按都市○○
    道路施工（計畫路寬十五公尺）」、「查一○二線道路其餘路段均係按都市計畫
    十五公尺寬度施工，並無邊坡用地所以無法施作護坡」，亦即參加人業已承認其
    餘路段並非「地勢較平緩，無需施作護坡」，而係「無邊坡用地（未徵收）所以
    無法施作護坡」，是以原處分獨對系爭路段徵收護坡用地，且縱深達六十公尺，
    已違反平等原則，並違反土地法第二百零八條但書之規定。
(四)、如謂過度徵收係供「儲放材料、機具、工務所」之用，則就此「一時性」用地需
    求，被告臺北縣政府竟以「徵收所有權」之永久性侵害手段為之，顯然違反比例
    原則，並違背司法院釋字第四○九號解釋之意旨。經查，被告臺北縣政府就臺北
    縣一○二線道路拓寬工程，非預定道路寬度所需之「儲放材料、機具、工務所」
    場地，係施工過程中之「一時性」需求，縱有使用原告土地之必要，亦可選擇「
    租用」或「借用」等對原告財產權侵害較少之手段以達成同一目的，並於工程完
    竣後將該部分土地返還原告，其捨此不為，竟徵收原告土地所有權，對原告所有
    權造成永久性之侵害，原處分就行政目的手段之選擇，顯違反比例原則之「必要
    性原則」。
(五)、原徵收處分業已失效：
、緣臺灣省政府八十八年五月十二日八八府地二字第五○三八六號函准予徵收系爭
    土地，被告臺北縣政府並以八十八年五月十三日八八北府地四字第一七八四六五
    號函公告徵收系爭土地及土地上之農作物」，惟就田寮小段七○六∣二○地號農
    林作物之徵收補償費，被告臺北縣政府未於公告期滿日後十五日發給異議人或辦
    理提存，依土地法第二百三十三條規定及司法院三十三年院字第二七○四號解釋
    意旨，該徵收處分已於八十八年六月底失其效力。
、行政院台八十九訴字第二一六○三號土地徵收再訴願審理中，內政部列席代表業
    已陳明：「系爭田寮小段七○六∣二○地號土地上若確有農林作物漏估而未發給
    農林作物補償費，則該筆徵收處分已失效，若該筆土地上並無農林作物，則不影
    響徵收之效力」，嗣經貢寮鄉公所等機關會勘後，已確定該筆土地上有農林作物
    ，被告臺北縣政府八十九年八月二十四日八九北府地用字第三二○九五六號函亦
    承認「徵收地上農林作物座落本縣貢寮鄉○○○段新社田寮小段七○六∣二○地
    號」，則徵收處分已然失效，至為明確。
(六)、對參加人陳述之意見：
、參加人於九十一年三月二十九日準備程序庭呈路線圖乙份，主張系爭路段有近九
    十度道路折點。又被告臺北縣政府於九十一年五月二日履勘現場表示：「四十Ｋ
    至四一Ｋ原都市○○路線上因有太多折點及曲線，所以辦理變更都市計畫，依實
    際邊坡坡度去徵收土地．．．至於ＢＣＤ部分即三五Ｋ至四十Ｋ道路部分，係依
    據原都市計畫寬度十五公尺來施工及徵收，施工前業已與地主協調溝通過才施工
    」，經鈞院會同兩造至系爭土地要求被告臺北縣政府指出折點何在，被告竟稱：
    「我們所稱折點係都市○○道路折點，不是現場狀況折點，道路改善工程係依據
    都市○○○○○道路現況圖」。
、依據林務局六十八年六月五日攝影所製作之航測圖，系爭路段旁確有「控子隧道
    」及「九十度道路折點」，然八十三年八月二十二日林務局攝影所製作之航測圖
    ，現況已有大幅變更，「控子隧道」已不復存在，現場並已有「控子陸橋」，一
    ○二線道路並已完成施工改善，原九十度道路折點不復存在，新道路已較為平直
    ，是以被告臺北縣政府辦理變更都市計畫時，所謂「控子隧道」與「九十度道路
    折點」根本已不存在，所謂「折點較多，彎度較大」，「除道路寬度外尚須徵收
    邊坡用地」云云等理由亦失所附麗。
、據八十三年航測圖所示，及本院院履勘現場所知，就「縣道一○二線」自貢寮國
    中至濱海公路路口，彎度最大者，為八十三年航測圖所標示之Ｂ點，如系爭路段
    因彎度過大應變更都市計畫興建護坡，為何僅差一百八十公尺且彎度更大之Ｂ點
    不須變更都市計畫興建護坡？而就坡度而言，觀察前揭航測圖等高線，坡度最陡
    者應是「天德祠」附近，及「貢寮國中旁」，且延線更高峻者彼彼皆是，均未興
    建護坡，為何獨系爭路段應徵收護坡用地，顯見原處分所持理由應不成立。
、原告業將參加人書狀所陳諮詢專業土木技師，經輔佐人林增吉土木技師研究後表
    示：「(一)原公路局設計案，控子陸橋往西基隆方向採用下坡路塹，需大幅度土方
    開挖，需建造高大多層護坡擋土墻，除工程造價高，未來維護成本亦高且高大邊
    坡潛在危險性亦相對高。並且徵收原告之土地較多，因邊坡陡峭造成其基地無適
    當出入口，對其權益損害亦甚大。(二)變更設計案控子陸橋往西基隆方向採用上坡
    路塹，可減少土方開挖及邊坡擋土墻高度及層數。並且可將路線略往北向鐵路測
    偏移。除可降低工程造價外，未來維護成本亦較低，邊坡擋土牆高度層數較少，
    可降低潛在危險性，邊坡較低對原告之土地徵收較少，使其有出入，對其權益減
    損較少，為雙贏之方案。」
、參加人表示四○Ｋ＋六八○至四一Ｋ＋一四○部分徵收護坡用地之規劃始於八十
    二年，而三五Ｋ∣四○Ｋ＋六八○部分之發包施工始於八十四年，足見三五Ｋ∣
    四○Ｋ＋六八○部分施工所遭遇之狀況，絕非四○Ｋ＋六八○至四一Ｋ＋一四○
    部分徵收護坡用地之原因或正當理由，參加人所辯，殊不足採。況且實際上三五
    Ｋ∣四○Ｋ＋六八○部分幾已施作完成，該部分可以協調方式進行施工，則本路
    段亦當可以同一方式為之，並無於道路寬度外，大肆徵收原告土地之必要。
(七)、此外，本件土地徵收雖在土地徵收條例公布施行前，協議並非必要先行程序，但
    依當時之土地法施行法第五十條第十款明定，徵收私有土地，其需用土地人依土
    地法第二百二十四條規定而擬具之徵收計畫書中，應記明曾否與土地所有權人經
    過協定手續及其經過情形。該條款所規定之協定手續，雖非謂需用土地人須與土
    地所有權人達成協議後始得徵收土地，但至少亦應予土地所有權人有表示意見之
    機會，雙方尋求對人民侵害最小之方式進行徵收。然本件被告臺北縣政府並未與
    原告進行任何協商，即逕行公告徵收，顯有裁量怠惰之瑕疵存在。
(八)、就交通部臺灣區國道新建工程局（以下簡稱國工局）鑑定意見函部分，原告前已
    表示反對意見並聲請調查證據，因國工局並非專業鑑定機關，所為者亦非專業鑑
    定報告，自不得僅以其片面意見，逕採為不利於原告之認定。詳述如下：
(1)、依國工局鑑定意見函三所載：「．．．本局並無該路段地質鑽探等資料可供判斷
    順向坡與逆向坡之地質構造資料（如岩層、節理、位態等），亦無邊坡穩定設計
    計畫書等．．．。」云云，均屬推測之詞，並非依實際鑽探資料既草率又不科
    學，實難令人甘服。
(2)、又查，貢寮鄉全鄉○○○○路段）均屬山坡地，並非平原區，於日間行車速限為
    ４０公里／時，且須開車燈行駛，然依國工局鑑定意見函三所載：「．．．本案
    路段係採交通部頒公路路線設計規範四級路平原區之標準，依上開部頒規範，該
    等級道路最低設計速率為六十公里／小時，．．．。」顯然係以與事實現況不符
    之資料而為判斷，其鑑定意見自不可採。
二、被告主張之理由：
(一)、被告內政部主張之理由：
(1)、原告稱被告臺北縣政府未提存田寮小段七○六｜二○地號土地之地上物補償費，
    其徵收已失效乙節，被告臺北縣政府業依行政院再訴願決定，以八十九年八月十
    七日八九北府地用字第三○九四二○號函請臺北縣貢寮鄉公所查明上開地號土地
    上有無農林作物漏估情形依法妥處，案經該所邀集原告及相關單位於八十九年八
    月十九日上午十時前往現場會勘並以八十九年八月十九日八九北縣貢民字第八二
    七九號函將會勘紀錄及本案農林作物查估清冊報被告，為維護原告權益，被告臺
    北縣政府業以八十九年八月二十四日八九北府地用字第三二○九五六號公告徵收
    該筆地號土地上之地上物，並以八十九年九月二十七日八九北府地用字第三六七
    九七九號函通知原告於八十九年十月五日領取農林作物補償費，惟原告未向被告
    臺北縣政府領取，被告臺北縣政府遂將該補償費存入保管專戶。準此，本案農林
    作物既經臺北縣貢寮鄉公所邀集原告及相關單位辦理查估完畢又經被告臺北縣政
    府依法辦理公告徵收及補償完竣，是故，並不影響徵收之效力。
(2)、原告指稱被告徵收其土地超過預定道路寬度，非交通事業所必需，道路路線規劃
    問題等乙節，前經被告臺北縣政府函請交通部公路局第一區工程處查明，案經該
    處八十八年八月二十七日（八八）一工工字第八八一八○五三號函復略以：「．
    ．．本局考量日後行車安全及公路維護養護著手規劃路線，將道路兩側邊坡用地
    依實際需用範圍依法辦理都市計畫變更，完成法定程序後辦理徵收，符合興辦事
    業需要拓寬道路工程用地，．．．。」又查徵收土地計畫書所附之「有無妨礙都
    市計畫證明書」所載之編定分區○○○○○道路用地，且該徵收並無妨礙當地都
    市計畫，是以，本案工程道路規劃，均係依都市計畫發布實施道路寬度據以辦理
    徵收，並無違誤。
三、參加人交通部公路總局第一區養護工程處主張之理由：
、依公路路線設計規範，四級路都市○○區○道路線型最小曲率半徑為一○○公尺
    ，本路段左側為鐵道，且需配合在原控子陸橋位置跨越鐵道，故仍採與原既有道
    路同類型之反向曲線。但受限於現場地形無法再於兩曲線間加設直線段，僅能略
    為加大曲線半徑為左側一二二公尺、右側一三○公尺，以維日後之行車安全。
、經上述道路曲線之佈設考量，重新規劃之圖曲線路段恰巧經過原路右側之陡峭山
    坡，而以現有道路之高程銜接至控子陸橋所拉出之縱坡度，新建道路需將該段山
    坡開挖路塹方可符合設計高程，故由設計公司以該山坡地質情況為條件，設計路
    塹開挖後維持邊坡安全所需之最小開挖坡度，係為道路邊坡工程之實際需求。前
    述道路規劃之程序，亦屬一般道路工程規劃設計之步驟，且為開挖施工時地權之
    使用，大多會將路塹開挖範圍均列入用地徵收之內。
、原告提出路塹所採「最小開挖坡度」疑義，查係以該山坡地質情況為條件所訂，
    因現地之地質多屬鬆散岩層，經參照本局道路工程標準圖，以最小開挖坡度１：
    ０．５設計，並無錯誤。
、另依原告輔佐人所提意見，謂改採「上坡路塹」方案以減少土地徵收乙節，經檢
    視其所提方案資料，不符現況需求，並不可行。說明如下：
(1)、公路總局設計該路段之縱坡度，除須配合控子陸橋之現有高程外，與鄰標程交界
    處（里程四十Ｋ＋六八○）之高程（ＥＬ．１４．９９Ｍ），因該路段早已規劃
    設計施工，故亦必須順利銜接至該點高程，已不容再修改變更。
(2)、另查原告建議於四十Ｋ＋七○○處之高程約ＥＬ．３０．ＯＭ，推算至四十Ｋ＋
    六八○處將與現地高差達１４公尺餘，顯不符合現況。又查原告輔佐人謂「至四
    十Ｋ＋七○○再次以路堤方式銜接至平地」乙節，則該段路堤若以平均降坡百分
    之４．６６推算，將需向前延伸長達三百公尺，且路堤兩旁更需增加填土用地範
    圍，查該鄰標路段原告亦自承「幾已施作完成」，故並不符合現況之需求。
、原告另以「三五Ｋ∣四○Ｋ＋六八○幾已施作完成，該段部份可以協調方式進行
    施工，則四○Ｋ＋六八○∣四一Ｋ＋一四○路段亦當可以同一方式為之。」惟查
    ：
(1)、公路總局以往在都市○○路段辦理道路改善工程時，倘遇有護坡用地需求，而又
    未列入徵收範圍情況，為考量整體工程得以及早進行，大多先與該地主協調，採
    以補償地上物而不辦理用地徵收方式處理，以避免因需另行辦理都市計畫變更而
    耗時過久，爭取拖工時程。
(2)、惟依三五Ｋ∣四○Ｋ＋六八○路段之相關經驗，施工過程中由於多項因素引致諸
    多困擾及糾紛，又適四○Ｋ＋六八○｜四一Ｋ＋一四○路段都市計畫原規劃線型
    並不符規範而需辦理變更，在公共用地應依法辦理徵收之基本考量下，奚一併將
    邊坡用地納入徵收範圍。
(3)、基於公平原則，參加人對於三五Ｋ｜四○Ｋ＋六八○路段中未辦理徵收之邊坡用
    地，由參加人所屬基福工務所以九十年一月十一日（８９）一工基字第八九○三
    六三五號函建議臺北縣貢寮鄉公所辦理都市計畫通盤檢討時，一併考量該路段之
    邊坡用地徵收事宜辦理都市計畫變更。
(4)、此時原告再提比照三五Ｋ｜四十Ｋ＋六八○路段以協調方式辦理，並不符依法徵
    收公共設施用地之原則，對於地主亦有不合理之待遇，顯不可行。
、原告另再議第二種變更方案，查與原設計之理念已較接近，平面曲線亦採用反向
    曲線，豎曲線亦採用「下坡路塹」型式，惟仍不符現況情形之需求，說明如下：
(1)、平面曲線部份：
    原告建議將拓寬道路向鐵路側移動（最大約十公尺），雖未明確標示曲率半徑，
    但在控子陸橋之橋址附近仍為圓曲線，與舊有橋梁為直線顯不相符，且在該處之
    道路切線方位角亦與舊有橋樑之方向不一致，就路線線型而言，並不符合公路路
    線之設計原則。
(2)、豎曲線部份：
    第二種變更方案係將近橋段之緩降坡部份設計向前延長約一百公尺，再拉出較陡
    坡度，但在與鄰標工程交界處（四十Ｋ＋六八○）與現有路面仍約有四公尺之高
    程差，顯不符合現況。如原告所提議，須向前延伸至四十Ｋ＋六○○處方可與原
    設計路面順利銜接，則四十Ｋ＋六○○∣四十Ｋ＋八○○長達二百公尺均將成為
    填坡路段，在填坡路段之路堤兩旁更需增加填土用地範圍，屆時對於該路段兩側
    地主而言，亦將同時發生徵收土地範圍超出原都市○○道路寬度之情況，是故，
    原設計仍為維護多數民眾之權益考量下最為妥適之方案。
(3)、原設計方案在前項說明之設計考量下，其道路線型之佈設恰經過既有山丘，故採
    用一般公路設計標準之路塹開挖，由於邊坡開挖所需向兩側展開之開挖相對擴大
    ，致原告原持有土地大幅列入徵收用地範圍內，實非得已，原告訴稱參加人有藉
    此設計圖利包商之嫌，實屬臨訟情急之藉詞，洵不足採。
    理  由
一、按臺灣省政府功能業務與組織調整暫行條例第四條第一、四項規定：「省政府與
    其所屬機關 (構)或學校原執行之職權業務，依其事務性質、地域範圍及興辦能
    力，除由行政院核定，交由省政府辦理者外，其餘分別調整移轉中央相關機關或
    本省各縣 (市)政府辦理。」「法律及中央法規有關本省及省政府主管或執行之
    事項，於相關法規未修正前，由行政院依第一項職權業務調整移轉歸屬，以命令
    調整之。」雖本件行為時即八十九年一月二十六日者由總統令刪除之土地法第二
    百二十三條規定：「徵收土地為左列各款情形之一者，由省政府核准之：一、需
    用土地人為省政府各廳處、縣市政府或其所屬機關及地方自治機關者。二、舉辦
    之事業屬於地方政府管轄或監督者。省政府為前項核准時，應即報請中央地政機
    關備查。」在該法刪除前，行政院八十八年六月三十日台八十八內字第二五三五
    五號令，依台灣省政府功能業務與組織調整暫行條例第四條規定，將被告主管之
    土地法規定之台灣省及台灣省政府主管或執行之事項，於法律或中央法規未修正
    前，調整由被告或縣市政府主管或執行。其中土地法第二百二十三條第一項規定
    省政府核准徵收土地，調整改由中央地政機關核准，則台灣省政府之本件土地徵
    收核准業務於八十八年七月已歸併由被告內政部承接，土地徵收之核准機關既變
    更為被告，本件土地徵收之原處分機關應為被告，合先敘明。
二、按八十九年七月一日施行之修正後訴願法第四條第七款規定：「訴願之管轄如左
    ︰‧‧‧七、不服中央各部、會、行、處、局、署之行政處分者，向主管院提起
    訴願。」同法第九十九條第一項規定：「本法修正施行前，尚未終結之訴願事件
    ，其以後之訴願程序，依修正之本法規定終結之。」經查本件原告不服前揭核准
    徵收處分依法提起訴願，經被告內政部先於八十八年十月以台（八八）內訴字第
    八八○五五八三號為訴願駁回之決定，行政院再訴願於八十九年七月十八日以台
    八十九訴字第二一六○八號再訴願決定書予以撤銷內政部訴願決定並發回重為決
    定，以上之訴願再訴願程序依修正前訴願法第三條第七款規定固屬無誤，但內政
    部為本件土地徵收之原處分機關，於訴願法修正後，收受行政院再訴願決定撤銷
    訴願決定應重為決定之案件，依修正後之訴願法之規定，並無訴願管轄權限，內
    政部原應依訴願法第六十一條規定辦理，卻逕為駁回原告訴願之決定，於法尚有
    未合，應將訴願決定予以撤銷，由應受理訴願機關另為適法之處理，另本件係依
    程序上理由而為判決，故兩造實體上爭執尚無審酌之必要，附此敘明。
據上論結，本件原告之訴為有理由，爰依行政訴訟法第九十八條第三項前段，判決如
主文。
中      華      民      國    九十二    年      五      月     三十     日
                                臺 北 高 等 行 政 法 院  第 五 庭
                                            審 判 長 法  官  葉百修
                                                     法  官  帥嘉寶
                                                     法  官  劉介中
右為正本係照原本作成。
如不服本判決，應於送達後二十日內，向本院提出上訴狀並表明上訴理由，如於本判
決宣示後送達前提起上訴者，應於判決送達後二十日內補提上訴理由書（須按他造人
數附繕本）。
中      華      民      國    九十二    年      五      月     三十     日
                                                     書記官  黃明和


司法院資訊處製作；財團法人民間司法改革基金會備份。
